【裁判字號】    92,台上,3577
【裁判日期】    920702
【裁判案由】    重傷害
【裁判全文】
最高法院刑事判決                              九十二年度台上字第三五七七號
    上  訴  人  乙○○
                甲○○
右上訴人等因重傷害案件，不服台灣高等法院台南分院中華民國九十年一月十一日第
二審判決（八十九年度上訴字第一四九七號，起訴案號：台灣台南地方法院檢察署八
十九年度營偵字第五三四號），提起上訴，本院判決如左：
    主  文
上訴駁回。
    理  由
一重傷害部分：
按刑事訴訟法第三百七十七條規定，上訴於第三審法院，非以判決違背法令為理由，
不得為之。是提起第三審上訴，應以原判決違背法令為理由，係屬法定要件。如果上
訴理由狀並未依據卷內訴訟資料，具體指摘原判決不適用何種法則或如何適用不當，
或所指摘原判決違法情事，顯與法律規定得為第三審上訴理由之違法情形，不相適合
時，均應認其上訴為違背法律上之程式，予以駁回。本件上訴人乙○○上訴意旨略稱
：伊與被害人蔡龍善不相識，更無深仇大恨，因被害人故意惹禍，伊心不平衡，怒髮
衝冠，臨時起意傷害被害人，並非出於預謀之行為，亦無重傷害之犯意，原審未詳加
調查傷痕是誰打傷，亦未找出事發之真正原因，請本院就起訴之犯罪事實，變更檢察
官所引應適用之法條，為適法之判決等語。上訴人甲○○上訴意旨則略稱：(一)、伊並
未邀乙○○至事發地之「溫莎堡ＫＴＶ」店內，顏某到達之初，伊雖與其有至被害人
所在之包廂內欲找被害人理論，但當時顏某並未持刀進入包廂內，顏某係因見對方人
多，始起意離開至外面車上取出武士刀，但顏某至店外其車內取刀，伊未共同前往，
此由顏某先走出大門，伊約十秒後始走出大門之事實可證明，又顏某持刀進入ＫＴＶ
店內，伊並未共同持刀，顏某持刀砍傷被害人，為其個人之行為，乃原審竟認伊為共
同正犯，又未說明何以有犯意聯絡之理由，顯屬違法。(二)、被害人所受之傷，明顯可
確認為刀傷者，僅有左股骨部位之傷，乙○○亦稱其僅砍被害人一刀，被害人頭部所
受之傷係顏某以刀柄敲擊造成。又被害人之左眼鈍傷性結膜下出血及眼眶骨折，應係
在混亂中打中，而非伊有意對被害人之眼睛為傷害，否則伊應係持掃把刺被害人之左
眼球，足見上訴人等均無重傷害之故意，原判決認定上訴人等有重傷害之犯意，有違
經驗法則。(三)、茍本院仍認伊應負共同重傷未遂罪責，亦請酌情依刑法第五十九條減
輕其刑，並為緩刑之宣告等語。
惟查證據之取捨、證據證明力之判斷及事實有無之認定，為事實審法院之職權，茍其
取捨判斷與認定，並不違背論理法則及經驗法則，即不容任意指為違法，而執為第三
審適法之上訴理由。本件原審認定上訴人乙○○、甲○○有原判決事實欄所載之使人
受重傷害未遂犯行，係以該事實已據被害人指述綦詳，核與目擊證人蔡麗梅所證情節
相符，並有查扣之武士刀一把可資佐證。被害人受有頭部外傷併撕裂及左股骨側踝骨
折，左眼鈍傷、結膜下出血、眼眶骨骨折之傷害，其中頭部及左股骨之傷害係利器切
割所造成，有財團法人台灣基督長老教會新樓醫院麻頭分院診斷證明書及函在卷可憑
。而被害人亦指稱：「乙○○拿刀進來看到我，一言不發就朝我左頭部砍一刀」、「
後來要走時又朝我左腳砍一刀」等語，足證上述傷害係乙○○手持武士刀之利刃砍被
害人所造成。另被害人所受「左眼鈍傷、結膜下出血，眼眶骨骨折」之傷害，係甲○
○持掃把毆打造成，此亦據被害人於偵查中指述：「甲○○拿掃把朝我左眼眶打下去
後，掃把柄即碎掉了」等語明確，足見甲○○所辯：伊非朝被害人之眼部毆打，僅係
朝被害人其他部位打云云，及乙○○所辯：僅持刀砍被害人左腳，意在嚇被害人云云
，為不可採信。第一審法院勘驗案發時「溫莎堡ＫＴＶ」大門監視錄影帶結果，乙○
○先走出ＫＴＶ大門，約十秒後甲○○隨後出ＫＴＶ大門，旋乙○○拿武士刀走進Ｋ
ＴＶ大門，甲○○跟在旁邊，之後乙○○持武士刀離開大門，甲○○亦跟隨在後，有
勘驗筆錄及自錄影帶翻拍照片在卷可按。足見上訴人二人係一同至停車場拿取武士刀
，回到ＫＴＶ包廂，一人持刀、一人持掃地，一起毆打被害人後，再一起離開，二人
間顯有犯意聯絡及行為之分擔。扣案之武士刀刀刃長六十五公分、刀柄長三十三公分
，單刀刃，乙○○竟持之猛砍被害人之左股骨側踝，造成骨折，顯有毀敗一肢機能之
重傷害犯意；甲○○持掃把朝被害人之眼部毆打，其行為足造成被害人左眼失明之重
傷害，二人竟共同為上述行為，自有重傷害之犯意聯絡及行為之分擔。至於被害人雖
經其姊蔡麗梅及時送醫急救，而未成重傷害之結果，上訴人等仍應負重傷害未遂罪責
等證據，予以綜合判斷，認上訴人等上述所為，係成立刑法第二百七十八條第三項、
第一項之重傷害未遂罪，於法定刑內量處其刑，已詳其所憑證據及認定之理由。並
指駁、說明上訴人等所辯無重傷害之犯意云云，為卸責飾詞，均不足取。所為論斷，
皆有卷存證據資料可資覆按。查被害人身上三處所受之傷，係何人持何物毆擊所造成
，上訴人等何以要重傷害被害人，原審已詳予調查並說明其所憑證據與理由；甲○○
有與乙○○共同至ＫＴＶ外取武士刀至包廂內共同行兇、被害人頭部所受之傷係利器
切割所造成，亦即係乙○○持武士刀之刀刃所砍傷，被害人眼部之傷係甲○○持掃把
對準眼部毆打所造成，上訴人等有使人受重傷之犯意，原判決均已說明其理由，上訴
意旨就原審已調查、說明及依憑證據所為認事採證職權之合法行使，依憑己見，重為
事實之爭執，任意指摘原判決違法，顯非適法之第三審上訴理由。應認此部分之上訴
為違背法律上之程式，予以駁回。又本件既應從程序上駁回上訴，所請本院從輕量刑
及宣告緩刑，即無從斟酌，併此指明。
二違反槍砲彈藥刀械管制條例部分：
按刑事訴訟法第三百七十六條所列各罪之案件，經第二審判決者，不得上訴於第三審
法院，法有明文。本件上訴人等所犯槍砲彈藥刀械管制條例第十五條第一款、第二款
之罪部分，核屬刑事訴訟法第三百七十六條第一款之案件，依首開說明，既經第二審
判決，自不得上訴於第三審法院。縱此部分與重傷害未遂部分有方法結果之牽連關係
，為裁判上一罪，但重傷害未遂部分之上訴為不合法，本院應從程序上予以駁回，而
無從為實體上判決，對於輕罪部分之此部分，亦無從適用審判不可分原則，為實體上
審判，上訴人等竟復提起上訴，顯為法所不許，應予駁回。
據上論結，應依刑事訴訟法第三百九十五條前段，判決如主文。
中      華      民      國    九十二    年      七      月      二      日
                              最高法院刑事第七庭
                                  審判長法官  張  信  雄
                                        法官  賴  忠  星
                                        法官  張  清  埤
                                        法官  呂  永  福
                                        法官  林  永  茂
      右正本證明與原本無異
                                              書  記  官
中      華      民      國    九十二    年      七      月      十      日


司法院資訊處製作；財團法人民間司法改革基金會備份。
